【裁判字號】    92,訴,955
【裁判日期】    920923
【裁判案由】    違反槍砲彈藥刀械管制條例等
【裁判全文】
臺灣彰化地方法院刑事判決                          九十二年度訴字第九五五號
    公  訴  人  臺灣彰化地方法院檢察署檢察官
    被      告  己○○
    指定辯護人  黃紫芝律師
右列被告因違反槍砲彈藥刀械管制條例等案件，經檢察官提起公訴 (九十二年度偵字
第一三一四號)，本院判決如左：
    主  文
己○○未經許可，製造手槍，處有期徒刑伍年陸月，併科罰金新台幣陸萬元，罰金如
易服勞役，以新台幣玖佰元（即銀元參佰元）折算壹日，扣案之仿ＢＥＲＥＴＴＡ廠
八四型半自動之改造玩具手槍（槍枝管制編號0000000000號）壹枝沒收；
又連續未經許可，製造子彈，處有期徒刑壹年陸月，併科罰金新台幣參萬元，罰金如
易服勞役，以新台幣玖佰元（即銀元參佰元）折算壹日，扣案之直徑九點五釐米土造
金屬子彈、彈殼各壹顆沒收；又共同以加害生命、身體之事，恐嚇他人致生危害於安
全，處有期徒刑陸月，扣案之仿ＢＥＲＥＴＴＡ廠八四型半自動之改造玩具手槍（槍
枝管制編號0000000000號）壹枝、彈殼壹顆及未扣案之鋁棒貳支均沒收；
應執行有期徒刑柒年肆月，併科罰金新台幣玖萬元，罰金如易服勞役，以新台幣玖佰
元（即銀元參佰元）折算壹日，扣案之仿ＢＥＲＥＴＴＡ廠八四型半自動之改造玩具
手槍（槍枝管制編號0000000000號）壹枝、直徑九點五釐米土造金屬子彈
、彈殼各壹顆及未扣案之鋁棒貳支均沒收。
    事  實
一、己○○於民國八十八年間某日（己○○於被查獲時自稱係於三年前所買），在彰
    化縣員林鎮某不知名之模型槍玩具店，以新台幣（下同）二千元代價，購得仿Ｂ
    ＥＲＥＴＴＡ廠八四型半自動手槍之金屬玩具手槍（槍枝管制編號000000
    0000號）一把及不具殺傷力之玩具金屬子彈三顆後，其明知未經許可，不得
    製造槍枝及子彈，竟基於改造槍枝之犯意及改造子彈之概括犯意，旋即於八十八
    年間（己○○於偵查中自承於買來後即開始改造），在不詳地點，未經許可，自
    行以不詳工具將上開玩具手槍換裝土造金屬槍管、土造金屬撞針，而加以改造，
    使其可擊發子彈，具有殺傷力，並於同一時、地，連續將上開所買之三顆玩具金
    屬彈殼加裝土造金屬彈頭，而改造成具有殺傷力之子彈。
二、己○○因多次追求壬○○未果，竟惱羞成怒，多次鳩人於夜晚駕車到壬○○位於
    彰化縣埤頭鄉○○村○○路一三五號（該址為壬○○之母丙○○的同居人癸○○
    之住所）住處門外喧囂，擾亂癸○○及壬○○等人居家之安寧，九十二年一月二
    十四日晚上，己○○再次駕駛其所有之八Ｃ─六七七八號自用小客車搭載乙○○
    前去壬○○上開住處搗亂，為癸○○家人以彈弓回擊，致己○○之自用小客車車
    門處有凹陷之痕跡，其二人心生不滿，遂於次日即同年、月二十五日二十二時三
    十分許，邀集友人辛○○及綽號「阿章」、「聰興」（音譯）等人（辛○○、乙○○均未起訴），分乘二部車，共同基於恐嚇之犯意聯絡，分持鋁棒（未扣案）
    ，再度前往壬○○位於彰化縣埤頭鄉○○村○○路一三五號住處門前，由己○○
    持上開改造手槍（內裝有上開改造子彈）朝壬○○上開住處大門射擊一次，並揚
    言「好幹的全部都出來」等語，「阿章」、「聰興」則分持鋁棒敲打癸○○住處
    之大門，致壬○○及癸○○家人均心生畏懼而報警處理，其等始散去，而在現場
    拾獲彈殼一個。嗣於翌日（二十六日）十四時許，己○○再次持一把玩具槍前往
    壬○○上開住處騷擾時，為警查獲，並由其帶同員警前去起出作案用之改造手槍
    一把、改造子彈二顆（因試射而用去一顆）。
三、案經彰化縣警察局北斗分局報告臺灣彰化地方法院檢察署檢察官偵查起訴。
    理  由
一、被告己○○右揭製造手槍、子彈後，持以向壬○○住處開槍以恐嚇壬○○、癸○○家人等之犯罪事實，業據被告己○○於警訊及偵查中坦白承認，然其後於本院
    審理時，否認有上述犯行，辯說：該等槍、彈係乙○○所改造，並於案發當日持
    以到壬○○住處開槍，伊並不知乙○○當日要帶槍去槍擊，且因本案係因伊之私
    事而起，故伊原本要承擔全部責任，始為前述自白云云。
二、惟查：被告右揭鳩人持槍槍擊被害人壬○○、癸○○住處而加以恐嚇之犯罪事實
    ，業據被害人癸○○、丙○○、壬○○等人指述歷歷，核與在場目擊證人戊○○
    、丁○○、庚○○、甲○○等人於警訊或本院審理時證述之情節大致相符，被害
    人癸○○及目擊證人甲○○並明確指證被告即係當時持槍槍擊之人無誤，並有上
    述具殺傷力仿半自動手槍改造玩具手槍一把、改造子彈二顆、彈殼一顆扣案及現
    場照片八幀、被告帶員警取槍彈之照片四幀附卷可資佐證，而所查扣之槍、彈及
    彈殼經送請內政部警政署刑事警察局鑑定後，依該局九十二年三月三日刑鑑字第
    ○九二○○一九八二五號槍彈鑑定書所載：該手槍係由仿ＢＥＲＥＴＴＡ廠八四
    型半自動之玩具手槍換裝土造金屬槍管、土造金屬撞針改造而成（槍枝管制編號
    0000000000號），機械性能良好，可擊發適用子彈，認具殺傷力；而
    子彈二顆，認均係由玩具金屬彈殼加裝土造金屬彈頭改造而成，可擊發，認具殺
    傷力，而彈殼經比對後，確認係扣案之改造手槍所擊發等等，亦有該槍彈鑑定書
    附卷可參。被告雖於本院審理時改口否認有改造槍、彈及槍擊之事實，並辯稱該
    等槍、彈係乙○○所改造並持以槍擊云云，而本院據此提訊證人乙○○，其原否
    認有改造該等槍、彈並持以槍擊癸○○住處之事實；後卻又證說該等槍、彈係其
    在彰化縣溪湖鎮之元發玩具店買來後，在台中縣太平市向友人借用車床設備加以
    換裝金屬槍管而改造完成，子彈則係在案發前二天在其住處以快乾黏上彈珠加以
    改造，並持以在案發日到癸○○上開住處開槍，案發後，其向綽號「阿呆」之友
    人借車，把槍、彈藏放在其住處附近之王爺廟男廁的抽水馬桶上，後來被告打電
    話問槍、彈藏在何處，係其告訴被告藏放槍、彈的地點的云云；最後其在本院發
    現被告當天並未打電話與其聯絡（附卷被告行動電話當日之通聯記錄中，並無與
    證人乙○○通訊之記錄），且其所述之藏槍過程與位置與被告及證人辛○○所述
    不同而追問下（本案所扣之槍、彈，均係被告被捕後，由其本人帶同員警前去位
    於彰化縣埔心鄉○○路○段一七二號之「明聖宮」的女廁內起出，此與被告住所
    僅有數號之隔，且係被告先以電話聯絡辛○○，再由辛○○前去問乙○○藏槍之
    地點，而辛○○證說係其開車載同乙○○前去藏槍的），始又坦稱製造槍、彈的
    刑期太重了，其無法為被告承擔，而自承係在被告教唆下，而為被告頂替等語，
    其證詞前後三變，最後則堅決否認有改造上開槍、彈之情形，則縱其第二次之證
    詞曾自承該等槍、彈係其所改造，並持以槍擊被害人癸○○住處，其證詞中對買
    槍與改造之經過雖均證述詳細，然因其前後所證並非一致，且與被害人癸○○、
    證人甲○○明確指證確係被告所開槍之詞明顯出入，參以被告身材粗壯，乙○○
    之身材瘦長，二者之體型顯然有別，被害人與證人實無誤認之可能，而被告原於
    警訊、偵查中，均未提及乙○○等人曾與其共同前去向癸○○處開槍等事實，於
    本院審理時卻突然把乙○○等人供出，則從偵查中到本院審理時提訊在監之乙○○前，其等間是否已就買槍與改造槍、彈之過程有所勾串後，己○○始於本院審
    理時辯說槍、彈係乙○○所改造，非無可能，則證人乙○○於本院第二次之證詞
    ，實不能採為有利於被告之認定；又查本件犯罪事實之發生，實源起於被告片面
    追求被害人壬○○遭拒後，因其一再帶人騷擾壬○○家人，壬○○家人在不堪其
    擾下，以彈弓反擊被告，被告始又帶人前去報復而起，此與證人乙○○、辛○○
    等人原本無關，是以被告因求愛不成，且愛車又遭到彈弓襲擊下，鳩人持槍前去
    槍擊恐嚇被害人，其動機與心態均可理解，反觀乙○○等人僅係被告之朋友，與
    被害人間本無怨隙，且其等只是受被告之邀與被告一同前去騷擾被害人，實無僅
    為被告出氣而製造槍、彈再持以槍擊恐嚇被害人之理由與必要，縱係如此，被告
    實亦難脫未有共犯之嫌，也無從卸免共犯之責，是被告前之辯解，實係推卸責任
    之詞，要難採信；而指定辯護人雖另為被告辯稱被害人癸○○、壬○○與在場證
    人甲○○等人對被告帶人恐嚇騷擾之過程，陳述前後有所出入，而認其等所述之
    詞難以採信等語，然被害人與證人於警訊及偵查中，就被告究係帶同幾人到被害
    人住處擾騷雖有四到六人之差異，惟被告後於本院追問下，業已坦認係帶同乙○○、辛○○等四名朋友前去，且被告本人與證人乙○○、辛○○亦均一致陳說當
    時其等之中，確實有人開槍之事實，此與被害人及證人甲○○前開所述被告開槍
    恐嚇之重點並無出入，而本案犯罪事實之成立與否，亦在於被告是否製造槍、彈
    並持以在案發當日向被害人住處開槍而加以恐嚇，故縱被害人與證人甲○○等人
    在黑夜下所見與所述有人數上與細節上之差異，仍不足以因此而推翻其等前開就
    本件犯罪事實成立與否之要點的指證，是指定辯護人此之辯護，亦不能採為有利
    於被告之認定。
    則本件事證已臻明確，被告犯行堪以認定，應依法予以論科。
三、核被告己○○所為，分別係犯槍砲彈藥刀械管制條例第十一條第一項之未經許可
    ，製造其他可發射金屬或子彈具有殺傷力之槍砲、同條例第十二條第一項未經許
    可製造子彈罪及刑法第三百零五條之恐嚇罪。其與乙○○、辛○○等四人就所犯
    恐嚇罪間，有犯意聯絡及行為分擔，係共同正犯。而其製造手槍及子彈後之持有
    手槍與子彈行為，乃製造手槍與子彈後之當然結果，應為製造手槍與子彈犯行所
    吸收，不另論處。又被告先後製造三顆子彈，時間緊接，所犯構成要件相同，顯
    係基於概括犯意為之，應依連續犯之規定論以一罪，並依法加重其刑。再其所犯
    上開三罪，犯易各別，所犯構成要件亦不相同，應予分論併罰。又被告係於八十
    八年間製造本件之槍、彈，被告行為後，槍砲彈藥刀械管制條例歷經二次修法，
    而其所犯之該條例第十一條第一項與第十二條第一項之構成要件與刑度，並無變
    動，然舊法中有另諭知強制工作之強制處分規定（原條例第十九條），已於修法
    時刪除，是依刑法第二條第二項規定之意旨，應逕適用修正後之新法。爰審酌被
    告犯罪之動機、目的、方法、手段、品行，其欠缺男女朋友交往之正確觀念，竟
    在求愛不成下，由愛生恨，致一再以製造恐怖氣氛之方式來騷擾被害人，最後竟
    持槍槍擊被害人住所，此非但已嚴重影響被害人居家之安寧，更對被害人與其家
    人之人身安全造成重大威脅，所生危害難謂輕微，且其犯後非但不知悔改而坦認
    犯行，反找人出庭為其頂替及作偽證，犯後態度惡劣，不可原諒等一切情狀，分
    別量處如主文所示之刑，並定其應執行之刑，併科罰金部分，並諭知易服勞役之
    折算標準，以示懲儆。扣案之具殺傷力仿半自動手槍改造玩具手槍一把、具殺傷
    力改造子彈二顆（其中一顆因試射而用畢，不另宣告沒收）係屬違禁物，另所扣
    彈殼一顆，係供被告製造子彈及恐嚇所用之物，而未扣案之鋁棒二支，則係被告
    之共犯持以恐嚇被害人之工具，此據被告或證人辛○○於偵查或本院審理中陳述
    明確，鋁棒因不能證明已滅失，均應依法併予宣告沒收。至乙○○、辛○○二人
    是否亦涉犯前述恐嚇罪，乙○○是否另涉犯頂替、偽證罪，辛○○是否另涉持有
    或寄藏槍彈罪，均應向檢察官另行舉發，附此敘明。
據上論斷，應依刑事訴訟法第二百九十九條第一項前段、槍砲彈藥刀械管制條例第十
一條第一項、第十二條第一項、刑法第十一條前段、第二條第二項、第二十八條、第
五十六條、第三百零五條、第五十一條第五款、第七款、第四十二條第二項、第三十
八條第一項第一款、第二款、罰金罰鍰提高標準條例第一條前段、二條判決如主文。
本案經檢察官鮑慧忠到庭執行職務。
中      華      民      國      九十二      年      九    月  二十三    日
                                臺灣彰化地方法院刑事第一庭
                                    法      官  葛  永  輝
右正本證明與原本無異。
如不服本判決，應於判決送達後十日內向本院提出上訴狀( 須附繕本 )。
告訴人或被害人對於判決如有不服具備理由請求檢察官上訴者，其上訴期間之計算係
以檢察官收受判決正本之日期為準。
                                    法院書記官  施  惠  卿
中      華      民      國      九十二      年      九    月  二十四    日
槍砲彈藥刀械管制條例第十一條
未經許可，製造、販賣或運輸第四條第一款所稱其他可發射金屬或子彈具有殺傷力之
各式槍砲者，處五年以上有期徒刑，併科新臺幣一千萬元以下罰金。
未經許可，轉讓、出租或出借前項所列槍砲者，處三年以上十年以下有期徒刑，併科
新臺幣七百萬元以下罰金。
意圖供自己或他人犯罪之用，而犯前二項之罪者，處無期徒刑或七年以上有期徒刑，
併科新臺幣一千萬元以下罰金。
未經許可，持有、寄藏或意圖販賣而陳列第一項所列槍砲者，處一年以上七年以下有
期徒刑，併科新臺幣七百萬元以下罰金。
第一項至第三項之未遂犯罰之。
槍砲彈藥刀械管制條例第十二條
未經許可，製造、販賣或運輸子彈者，處一年以上七年以下有期徒刑，併科新臺幣五
百萬元以下罰金。
未經許可，轉讓、出租或出借子彈者，處六月以上五年以下有期徒刑，併科新臺幣三
百萬元以下罰金。
意圖供自己或他人犯罪之用，而犯前二項之罪者，處三年以上十年以下有期徒刑，併
科新臺幣七百萬元以下罰金。
未經許可，持有、寄藏或意圖販賣而陳列子彈者，處五年以下有期徒刑，併科新幣三
百萬元以下罰金。
第一項至第三項之未遂犯罰之。
刑法第三百零五條
以加害生命、身體、自由、名譽、財產之事恐嚇他人，致生危害於安全者，處二年以
下有期徒刑、拘役或三百元以下罰金。


司法院資訊處製作；財團法人民間司法改革基金會備份。
